【裁判字號】    92,交上訴,80
【裁判日期】    920708
【裁判案由】    公共危險
【裁判全文】
臺灣高等法院刑事判決                            九十二年度交上訴字第八０號
    上  訴  人
    即  被  告  乙○○
右上訴人因公共危險等案件，不服臺灣台北地方法院九十一年度交訴字第一０三號，
中華民國九十二年三月十七日第一審判決（起訴案號：臺灣台北地方法院檢察署九十
一年度偵字第一二一三六號）提起上訴，本院判決如左：
    主  文
上訴駁回。
    事  實
一、乙○○前因賭博罪，經臺灣板橋地方法院於民國八十七年四月三日判處有期徒刑
    三月確定，而於同年五月二十二日執行完畢。其猶不思悔改，於九十一年五月三
    十日七時許，駕駛車牌號碼ＭＬ─九七三二號自用小客車，沿台北市○○○路由
    南往北方向行駛，行經該路段與長安東路之交岔路口處時，本應注意行車右轉時
    ，應先顯示車輛前後之右邊方向燈光或由駕駛人表示左臂向上，手掌向右微曲之
    手勢，並且轉彎車應讓直行車先行，依當時天候晴，有日間自然光線，係市區○○道路○路面無缺陷，視距良好，並無不能注意之情形，竟疏未注意前揭規定，
    貿然由中山北路右轉長安東路，適有甲○○騎乘車牌號碼ＡＳＺ─一六六號重型
    機車其後附載乘客丙○○沿同路同向同車道亦行駛至該交岔路口，因閃避不及致
    所騎乘機車前車輪撞擊其所駕駛車輛之右側車身，甲○○、丙○○因而人車倒地
    ，甲○○受有左側下肢擦傷、左手肘擦傷，丙○○受有左手背挫傷、左膝擦傷等
    傷害（過失傷害部分另經原審判決公訴不受理，已確定）。
二、詎乙○○於肇事後未下車查看，對甲○○、丙○○並未施以救護或報警處理，旋
    即基於逃逸犯意駕車駛離現場，嗣因經過肇事現場而目擊事情經過之證人方承豐
    記下乙○○所駕駛自用小客車之車牌號碼，告知甲○○、丙○○後報警處理方循
    線查獲。
三、案經甲○○、丙○○訴由臺北市政府警察局中山分局報請臺灣臺北地方法院檢察
    署檢察官偵查起訴。
    理  由
一、訊據被告乙○○固坦承於右揭時、地，駕駛前述車牌號碼之自用小客車，行經前
    揭中山北路與長安東路之交岔路口右轉往東繼續行駛，惟矢口否認有何肇事逃逸
    等犯行，辯稱：案發當時並不清楚有出車禍的情形，伊行經肇事地點時固然有聽
    到撞擊聲，但從照後鏡看，並未發現任何東西倒地，所以就駕車離去，伊實無肇
    事後逃逸之故意云云。
二、惟查：
(一)、前揭被告駕駛動力交通工具肇事，致被害人即甲○○、丙○○所騎乘機車，因被
    告右轉前未先顯示車輛前後之右邊方向燈光或手勢，且未依轉彎車應讓直行車先
    行之規定，致其閃避不及，故所騎乘機車之前車輪撞擊被告所駕駛小客車之右側
    車身，告訴人因而均人車倒地，並受有如事實欄所載之傷害，迭據告訴人等於警
    訊、偵查及原審審理中指述綦詳，而被害人等確因此受有前述傷害，亦有渠二人
    提出之財團法人馬偕紀念醫院甲種診斷證明書二紙（偵查卷第七、八頁）、臺北
    市政府警察局中山分局製作記載本件事故發生情形之道路交通事故調查報告表、
    道路交通事故補充資料表、交通事故談話紀錄表、自首調查表及車禍現場採證照
    片數幀附於偵查卷內，並據告訴人提出東良車業行維修機車估價單一紙在卷可稽
    。
(二)、被告雖辯稱案發當時，有停車由後視鏡察看是否有車禍發生，因未發現有車禍致
    傷人及車輛，依常情判斷，認當時車流量大，機車通常與汽車擦撞均為後視鏡之
    摩擦，情況輕微，機車一般均無大礙，於是超車離去，故不知有車禍傷人之事云
    云。但查：被告於警訊、偵查及原審審理中均不否認確於右揭時、地行經肇事地
    點時，曾聽到車子有發生異狀之聲音且於回家後下車察看車損情況，發現其所駕
    駛之車輛右側車身處均有擦撞痕跡等情（參見偵查卷第三頁反面、第二十六至二
    十七頁，原審九十二年一月二十九日訊問筆錄），再告訴人分別於九十一年五月
    三十日在肇事現場及同年六月十日所為之警訊筆錄中指陳肇事車輛之車型、顏色
    各節，亦與被告所駕駛之自用小客車之車況互核相符，並與當時目擊現場之路人
    方承豐於檢察官偵訊時證述等情大致相符，則堪認確係被告所駕駛之自用小客車
    肇事致告訴人受傷等情無訛。
(三)、按行車右轉時，應先顯示車輛前後之右邊方向燈光或由駕駛人表示左臂向上，手
    掌向右微曲之手勢，並且轉彎車應讓直行車先行，道路交通安全規則第九十一條
    第一款定有明文。被告駕駛汽車行經上開路段，本應注意及此，而事故發生當時
    天候晴、日間自然光線，係市區○○道路○路面無缺陷，視距良好，並無不能注
    意等情形，為道路交通事故調查表所載明，被告於偵查中供承當時未喝酒，則其
    於意識正常之情況下，並無不能注意之情事，竟疏於注意顯示右邊方向燈或前述
    之右轉手勢，貿然右轉致肇事，其就本件車禍之發生應有過失，且其過失行為與
    被害人甲○○、丙○○所受傷害間，具有相當因果關係，被告駕駛上開車號自小
    客車肇事，致人受傷之事實至為明確。
(四)、本件事故發生地點因屬交通要道，附近人車眾多，兩車碰撞及機車倒地後所發出
    之撞擊聲，引起適經肇事現場附近路人方承豐之注意，故將被告所駕駛自用小客
    車之車牌號碼記下，告知告訴人方使其能循線查獲被告，已據證人方承豐於九十
    一年十一月十四日檢察官偵訊時證述翔實，又告訴人發生車禍後，其所騎乘機車
    之前車頭撞毀微損，左側擦地痕，機車倒地後在前揭肇事地點之交岔路口，已過
    系爭路口二分之一處由南往北車道上留有一長約五點一公尺之刮地痕及油漬，機
    車駕駛人及其附載乘客即告訴人甲○○、丙○○二人身上多處擦傷，亦有前揭道
    路交通事故調查報告表、道路交通事故補充資料表、馬偕醫院驗傷診斷書附卷可
    按，足徵告訴人人車確因被告駕車突然右轉致其閃避不及而倒地受創，再被告於
    警局詢問、檢察官偵查及原審審理中，均自承確於右揭時、地行經肇事地點時，
    曾聽到撞擊聲且回家後立即察看車損情況，發現其所駕駛之車輛右側車身處有擦
    撞痕跡等情，此有被告於九十一年六月十八日於警局詢問時自承：「我於該時、
    地駕駛ＭＬ─九七三二號自小客車沿中山北路南往北分隔島右側第一車道直行至
    肇事地點時，‧‧‧有發覺保險桿有聲音但未見有碰到機車，所以就驅車離去，
    俟我回到家後才發現車身有擦痕，所以現場發覺保險桿有聲音時可能是撞到機車
    。」於九十一年八月二十六日於檢察官偵訊時自承：「我沒有逆向，我是右轉，
    但太超過中線，幅度太大，跑到對向車道，‧‧‧我不是撞到，車子只有中間部
    分受損，我有聽到聲音停下來，看到照後鏡沒看見什麼，我就走了。」及於原審
    九十二年一月二十九日審理時亦供承：「當時我覺得車子有一點不對，好像有出
    一個怪聲音，有震動一下。」、「（問：當時為何沒有停下來看？）我看後照鏡
    ，但是沒有發現人。」等語不諱，依卷附道路交通事故調查報告表所載，當時情
    形為天候晴，有日間自然光線，路面狀況無缺陷及障礙物且視距良好，發生車禍
    後告訴人二人所騎乘之機車人車倒地，機車前車頭撞痕，縱使當時告訴人騎乘之
    機車係與被告駕駛自用小客車之右側車身部分發生擦撞，實難認被告對發生本件
    車禍渾然未覺，況被告肇事回家後，猶主動察看車損情況等情，綜觀上述跡證，
    被告於肇事後對此等明顯可見之動態，實無毫不知悉之理。被告辯稱事發當時其
    汽車音響過大及自照後鏡查看，未發現有異狀云云，實與常情有違，要非事實，
    無可憑採。另被告上訴意旨稱案發地點係在長安東路與林森北路口，原審事實欄
    認定案發地點係在長安東路與中山北路口，其事實認定有誤，然按被告於警訊時
    即供稱案發地點係在長安東路與中山北路口（見偵查卷第三頁背面），另證人方
    承豐於警訊時亦證稱係在長安東路與中山北路口聽到碰撞聲（見偵查卷第三二頁
    背面），及告訴人於警方訊問、檢察官偵訊及於原審均稱案發地點為長安東路與
    中山北路口，另案發後到場處理警員楊啟華所攝交通事故現場照片上之案發地點
    亦為長安東路與中山北路口，被告辯稱原審認定事實違誤，顯為推諉之詞，不足
    採信。
  綜上所述，本件事證明確，被告所辯為卸責之詞，不足採信，其犯行洵堪認定。
三、核被告乙○○所為，係犯刑法第一百八十五條之四之駕駛動力交通工具肇事，致
    人受傷而逃逸罪。
四、本件被告有如事實欄所載前案科刑及刑之執行情形，有臺灣高等法院被告全國前
    案紀錄表一份在卷可憑，被告於八十七年五月二十二日刑之執行完畢後五年以內
    再犯有期徒刑以上之本罪，為累犯，應依刑法第四十七條之規定加重其刑，原審
    以被告罪證明確，依刑法第一百八十五條之四、刑法第四十七條規定，並審酌被
    告肇事致人成傷後，未對傷者施以救護，旋即駕車駛離現場，且於偵審程序中猶
    矢口否認犯行，意圖推諉卸責之心態昭然若揭，實不足取，又事後業已賠償告訴
    人所受損害及告訴人所受傷勢尚屬輕微等各項情狀，量處被告乙○○有期徒刑七
    月，其認事用法並無不合，量刑亦稱妥適，被告上訴猶執陳詞否認犯行，指摘原
    判決不當，請求將原判決撤銷改判，為無理由，應予駁回。
據上論斷，應依刑事訴訟法第三百六十八條判決如主文。
本案經檢察官郭弘佑到庭執行職務。
中      華      民      國    九十二    年      七      月      八      日
                              臺灣高等法院刑事第十一庭
                                  審判長法  官  楊  照  男
                                        法  官  王  詠  寰
                                        法  官  陳  炳  彰
右正本證明與原本無異。
如不服本判決，應於收受送達後十日內向本院提出上訴書狀，其未敘述上訴之理由者
並得於提起上訴後十日內向本院補提理由書（均須按他造當事人之人數附繕本）。
                                        書記官  沈  秀  容
中      華      民      國    九十二    年      七      月      十      日
附錄：本判決論罪科刑法條全文
中華民國刑法第一百八十五條之四
駕駛動力交通工具肇事，致人死傷而逃逸者，處六月以上五年以下有期徒刑。


司法院資訊處製作；財團法人民間司法改革基金會備份。
